【裁判字號】    90,台上,3671
【裁判日期】    900615
【裁判案由】    竊盜
【裁判全文】
最高法院刑事判決                                九十年度台上字第三六七一號
    上  訴  人  甲○○
    選任辯護人  施秉慧律師
右上訴人因竊盜案件，不服台灣高等法院台南分院中華民國九十年三月十三日第二審
判決（九十年度上訴字第四二號，起訴案號：台灣台南地方法院檢察署八十八年度偵
字第三九二三號、營偵字第六○二、八八五號），提起上訴，本院判決如左：
    主  文
原判決撤銷，發回台灣高等法院台南分院。
    理  由
本件原判決認定：上訴人甲○○與邱榮隆、陳金雄、陳吉富（以上三人由第一審法院
另案審理）等人共組一竊盜集團，自民國八十七年十二月間起，共同意圖為自己不法
之所有，基於常業竊盜之犯意聯絡，謀議由陳金雄、陳吉富兄弟負責收贓銷贓，且由
陳金雄從電腦網路上，下載合法未失竊或報銷之機車引擎號碼，交由邱榮隆攜回給上
訴人，上訴人再據以在台南縣或嘉義縣、市等地尋覓同型機車，以自備之萬能鑰匙竊
取後，由邱榮隆駕駛自用小貨車將贓車載運至台南縣新營市護鎮里菜寮仔一一一號邱
榮隆祖厝旁之塑膠棚架內，再由上訴人以高速磨砂機等工具，先打磨原先之引擎號碼
，再變造新引擎號碼在機車引擎上，足以生損害於原車主及汽機車監理機關對於車籍
資料管理之正確性，如已磨損過鉅即不再打磨新引擎號碼；且將拆卸如該判決附表二
所示之車牌丟棄。上訴人將贓車改裝完畢後，即交由邱榮隆連續七、八次駕駛小貨車
，載運至彰化縣埔鹽鄉○○路○段二○二號陳金雄、陳吉富兄弟處，出售予陳金雄。
陳金雄、陳吉富則將自全省各處以同樣手法收購而來之贓車裝運貨櫃，運往越南等國
銷售牟利（未在國內行使上開變造文書）。四人並以此方式，作為日常謀生之職業。
嗣於八十八年三月十二日十七時五十分許，邱榮隆駕駛小貨車載運上訴人所竊取如該
判決附表一所示之八輛贓車，行經台南縣六甲鄉○○街軍人監獄前，為警發覺追捕逮
獲，並自小貨車上扣得贓車八輛。嗣又經警在新營市護鎮里菜寮仔一一一號旁溝圳或
田野邊，撈獲如該判決附表二所示之車牌五十一面，另於陳金雄住處搜索清查後扣得
贓車一百零七輛（經公告認領已為被害人領回如該判決附表三所示之六輛機車，其餘
仍由警局辦理公告認領作業中）等情。因而撤銷第一審科刑之判決，改判認上訴人犯
共同變造私文書及以犯竊盜罪為常業等罪，依牽連犯之規定，從一重論以共同以犯竊
盜罪為常業罪，處有期徒刑肆年；應於刑之執行前，令入勞動場所強制工作參年。固
非無見。
惟查：(一)刑法第三百二十二條所謂以犯竊盜罪為常業，係指恃竊盜為生者而言，關於
行為人賴此項犯罪維生，乃構成犯罪事實之重要部分，不但判決事實欄應詳加認定，
理由欄亦應說明其所憑之證據及認定之理由，方為適法。原判決於事實欄內，雖載明
上訴人係以本件犯罪，作為日常謀生之職業等情，然於理由欄內，則未說明其憑以認
定上訴人為常業犯之證據，顯有證據上理由不備之違背法令。(二)有罪判決書之事實一
欄為適用法令之根據，應將法院職權上所認定之犯罪事實詳為記載，始足為適用法令
之基礎。原判決認上訴人犯以竊盜為常業及變造私文書罪，然於事實欄內對於上訴人
究竟竊取若干輛之機車？除原判決附表一所示之八輛外，其餘贓車之型號及上訴人行
竊之時間、地點、被害人之姓名；暨上訴人究竟變造若干輛之機車引擎號碼？其變造
之內容，即變造前後之號碼各如何等重要之事實，均未為明白之認定及具體之記載。
又該判決附表二所示之五十一面車牌，是否均係連同機車一併失竊？是否均為上訴人
所竊取（依該附表二編號四十六部分所載，該車牌失竊之時間為八十四年四月二日，
如為上訴人所竊取，顯與原判決認定上訴人係自八十七年十二月間開始為本件犯行之
事實不合）？另該判決附表三所示，共犯陳金雄持有經警查獲並由被害人認領之贓車
，究係上訴人竊取後出售予陳金雄者，抑為陳金雄在全省各處向他人收購而得？與上
訴人之本件犯行有無關聯？凡此亦均欠明瞭而有疑義，原審悉未調查釐清即遽為判決
，自不足為判斷其適用法律是否適當之依據，於法併有未合。上訴意旨指摘原判決不
當，非無理由，應認有撤銷發回之原因。
據上論結，應依刑事訴訟法第三百九十七條、第四百零一條，判決如主文。
中      華      民      國     九十     年      六      月     十五     日
                              最高法院刑事第十一庭
                                  審判長法官  林  增  福
                                        法官  邵  燕  玲
                                        法官  吳  昆  仁
                                        法官  陳  世  雄
                                        法官  惠  光  霞
      右正本證明與原本無異
                                              書  記  官
中      華      民      國     九十     年      六      月    二十二    日


司法院資訊處製作；財團法人民間司法改革基金會備份。
